臺灣高等法院刑事裁定　　　　　　　　 100年度聲字第1000號
聲　請　人
即　被　告　王志雄
上列被告因違反毒品危害防制條例案件（本院100 年度上訴字第
1035號），聲請撤銷羈押，本院裁定如下：
    主  文
聲請駁回。
    理  由
一、按對於審判長、受命法官、受託法官或檢察官所為下列處分
    有不服者，受處分人得聲請所屬法院撤銷或變更之：一、關
    於羈押、具保、責付、限制住居、搜索、扣押或扣押物發還
    、因鑑定將被告送入醫院或其他處所之處分，及第105 條第
    3 項、第4 項所為禁止或扣押之處分，刑事訴訟法第416 條
    第1 項第1 款定有明文。本件聲請人即被告王志雄因違反毒
    品危害防制條例案件，經原審臺灣板橋地方法院以100 年度
    訴字第45號判處應執行有期徒刑三年八月，現上訴本院以10
    0 年度上訴字第1035號案件審理中，於100 年3 月31日為該
    案「受命法官」訊問後羈押，被告對此羈押處分不服提起「
    抗告」，依上開說明，此項對於受命法官所為羈押處分不服
    者，應依刑事訴訟法第416 條向所屬法院聲請撤銷該羈押處
    分，且法院就第416 條之聲請所為之裁定，依同法第418 條
    規定不得提起抗告，被告誤以「抗告」程序為之，尚有誤會
    ，是本院逕依聲請程序處理，核先敘明。
二、被告王志雄因違反毒品危害防制條例案件，經臺灣板橋地方
    法院100 年度訴字第45號判決應執行有期徒刑三年八月，被
    告不服該判決，提起上訴，經本院法官訊問後，認被告犯毒
    品危害防制條例第4 條第2 項販賣第二級毒品罪之嫌疑重大
    ，且所犯係最輕本刑5 年以上有期徒刑之罪，經原審諭知有
    期徒刑三年六月，有相當理由足認有逃亡之虞，有刑事訴訟
    法第101 條第1 項第3 款所定之情形，非予羈押，顯難進行
    審判或執行，有羈押之必要，依法執行羈押。
三、聲請意旨略以：依大法官釋字第665 號解釋，重罪不得作為
    羈押之唯一要件。原裁定以被告涉犯毒品危害防制條例第4
    條第2 項販賣第二級毒品罪嫌重大，而裁定予以羈押，顯違
    反無罪推定原則及比例原則，請求撤銷原裁定云云。
四、按被告經法官訊問後，認為犯罪嫌疑重大，而有下列情形之
    一，非予羈押，顯難進行追訴、審判或執行者，得羈押之︰
    (一)逃亡或有事實足認為有逃亡之虞者。(二)有事實足認為有湮
    滅、偽造、變造證據或勾串共犯或證人之虞者。(三)所犯為死
    刑、無期徒刑或最輕本刑為5 年以上有期徒刑之罪者，刑事
    訴訟法第101條第1項定有明文。又按羈押被告之目的，在於
    確保訴訟程式之進行、確保證據之存在、真實及確保刑罰之
    執行，而被告有無羈押之必要，及羈押後其原因是否仍然存
    在，有無繼續羈押之必要，應否延長羈押，均屬事實認定之
    問題，法院有依法認定裁量之職權，自得就具體個案情節予
    以斟酌決定，如就客觀情事觀察，法院許可羈押之裁定在目
    的與手段間之衡量並無明顯違反比例原則情形，即無違法或
    不當可言，且關於羈押原因之判斷，尚不適用訴訟上之嚴格
    證明原則，而應適用自由證明程式。又羈押之目的，除在於
    確保刑事偵查、審判程序之完成外，另亦有刑事執行保全之
    目的（最高法院98年度台抗字第405號裁定意旨參照）。
五、經查，被告係犯販賣第二級毒品罪及轉讓禁藥罪，經原審判
    處應執行有期徒刑3 年8 月，因上訴於本院而未確定，但被
    告犯嫌重大，符合刑事訴訟法第101 條第1 項第3 款之規定
    ，本院為確保日後仍有進行訴訟，或執行刑罰之可能情形，
    前認為有羈押之必要，因而裁定羈押。雖司法院大法官會議
    釋字第665 號解釋認刑事訴訟法第101 條第1 項第3 款規定
    ，於被告犯該款規定之罪，犯罪嫌疑重大，且有相當理由認
    為有逃亡、湮滅、偽造、變造證據或勾串共犯或證人之虞，
    非予羈押，顯難進行追訴、審判或執行者，得羈押之。於此
    範圍內，該條款規定符合憲法第23條之比例原則，與憲法第
    8 條保障人民身體自由及第16條保障人民訴訟權之意旨，尚
    無牴觸，惟倘單以犯重罪作為羈押要件，除可能背離羈押應
    係不得已之最後手段性外，對被告武器平等與充分防禦權行
    使之限制，亦有違背比例原則之虞，更因無異刑罰之預先執
    行，違背無罪推定原則所禁止對未經判決有罪確定之被告執
    行刑罰，及禁止僅憑犯罪嫌疑就施予被告類似刑罰措施之精
    神。考諸上揭第3 款規定之法理，實係因被告所犯為死刑、
    無期徒刑或最輕本刑為5 年以上有期徒刑之罪，可以預期將
    受重刑宣判，其為規避刑罰執行而妨礙追訴、審判程序進行
    之可能性增加，國家刑罰權有難以實現之危險，是為防免其
    實際發生，在此維持重大之社會秩序及增進重大公共利益限
    度內（憲法第23條），乃具有正當性。從而，基於憲法保障
    人民身體自由之意旨，被告犯上開重罪條款且嫌疑重大者，
    仍應有相當理由認為其有逃亡、湮滅、偽造、變造證據或勾
    串共犯或證人等之虞，法院斟酌命該被告具保、責付或限制
    住居等侵害較小之手段，均不足以確保追訴、審判或執行程
    序之順利進行，此際予以羈押，方堪稱係屬維持刑事司法權
    有效行使之最後必要手段。是被告縱然符合上揭第3 款之羈
    押事由，法官仍須就犯罪嫌疑是否重大、有無羈押必要、有
    無不得羈押之情形予以審酌，非謂一符合該款規定之羈押事
    由，即得予以羈押。惟本件被告所犯販賣第二級毒品等罪，
    業經原審判處應執行有期徒刑3 年8 月在案，顯然犯罪嫌疑
    重大，且所犯毒品危害防制條例第4 條第2 項販賣第二級毒
    品罪法定刑為5 年以上有期徒刑，符合刑事訴訟法第101 條
    第1 項第3 款之情形，衡諸被告因已受有罪之諭知，被告逃
    匿以規避審判程序進行及刑罰執行之可能性甚高，仍有相當
    理由認為其有逃亡之可能，若命被告具保、責付或限制住居
    等侵害較小之手段，均不足以確保審判或執行程序之順利進
    行，故有羈押被告之必要。被告聲請撤銷羈押，為無理由，
    應予駁回。
中    華    民    國   100    年    4     月    12    日
                  刑事第一庭審判長法  官  葉騰瑞
                                  法  官  莊明彰
                                  法  官  彭政章
以上正本證明與原本無異。
不得抗告。
                                  書記官  杜宜寧
中    華    民    國   100    年    4     月    12    日